【裁判字號】    99,事聲,28
【裁判日期】    990630
【裁判案由】    聲明異議
【裁判全文】
臺灣臺南地方法院民事裁定              99年度事聲字第28號
異  議  人  甲○○
            乙○○
            庚○○
            戊○○
相  對  人  丙○○
            丁○○
            己○○
            壬○○
            辛○○
上列當事人間因聲明異議事件，異議人對於民國98年12月25日本
院民事庭司法事務官所為98年度聲字第854 號民事裁定聲明異議
，本院裁定如下：
    主  文
異議駁回。
異議程序費用由異議人負擔。
    理  由
一、按當事人對於司法事務官處理事件所為之終局處分，得於處
    分送達後10日之不變期間內，以書狀向司法事務官提出異議
    ；司法事務官認前項異議有理由時，應另為適當之處分；認
    異議為無理由者，應送請法院裁定之；法院認第1 項之異議
    為有理由時，應為適當之裁定；認異議為無理由者，應以裁
    定駁回之，民事訴訟法第240 條之4 第1 項本文、第2 項、
    第3 項分別定有明文。
二、按法院未於訴訟費用之裁判確定其費用額者，第一審受訴法
    院於該裁判有執行力後，應依聲請並得依職權以裁定確定之
    。依此裁定所確定之訴訟費用額，應於裁定送達之翌日起，
    加給按法定利率計算之利息。民事訴訟法第91條第1 項、第
    2 項分別定有明文。此一確定訴訟費用額之程序，僅在審究
    有求償權之一造當事人所開列之費用項目，及其提出支付費
    用之計算書等證據，是否屬於訴訟費用之範圍，以確定應負
    擔訴訟費用之他造當事人所應賠償其訴訟費用之數額。至訴
    訟費用究應由何人負擔？按何比例負擔？悉依命負擔訴訟費
    用之確定裁判主文定之（最高法院98年度臺抗字第705 號裁
    定意旨參照）。準此，如無命負擔訴訟費用之裁判存在，自
    不得聲請法院確定其費用額。
三、本件異議意旨略以：臺灣高等法院臺南分院97年3 月21日97
    年度抗字第69號民事裁定（下稱系爭裁定）諭知原裁定廢棄
    ，臺灣高等法院臺南分院97年度抗字第69號抗告事件（下稱
    系爭抗告事件）之訴訟費用新臺幣（下同）1,000 元，應由
    相對人連帶負擔；原處分似指本院96年度促字第66382 號支
    付命令業已確定，應由異議人負擔其費用，惟應不及於相對
    人壬○○、辛○○2 人；況且，系爭抗告事件之訴訟費用，
    迄今仍未處理等語。為此，提起本件異議，請求廢棄原處分
    ，另為適當之裁定。
四、經查：
  (一)系爭裁定主文欄僅諭知原裁定廢棄，此外，別無關於命負擔
    訴訟費用之裁判，已經本院依職權調取臺灣高等法院臺南分
    院97年度抗字第69號卷宗核閱屬實，異議人以系爭裁定諭知
    原裁定廢棄為由，主張系爭抗告事件之訴訟費用1,000 元，
    應由相對人連帶負擔，容有誤會。
  (二)臺灣高等法院臺南分院為系爭裁定以後，異議人不服，提起
    再抗告，經臺灣高等法院臺南分院於97年4 月24日以97年度
    抗字第69號民事裁定，諭知「再抗告駁回」、「再抗告訴訟
    費用由再抗告人負擔」；嗣本院於系爭裁定確定以後，於97
    年6 月11日以96年度促字第66382 號民事裁定，命異議人補
    繳裁判費1,000 元；異議人補繳以後，本院於97年8 月7 日
    核發96年度促字第66382 號支付命令（下稱系爭支付命令）
    ；並於97年10月6 日就異議人業已聲請、本院脫漏之部分，
    補充核發96年度促字第66382 號支付命令（下稱系爭補發支
    付命令）；惟於系爭支付命令及系爭補發支付命令內均未就
    系爭抗告事件之訴訟費用究應由何人負擔？按何比例負擔？
    為關於命負擔訴訟費用之裁判，業經本院依職權調取本院96
    年度促字第66382 號案卷核閱無訛。
  (三)系爭支付命令於97年8 月12日送達相對人丙○○、壬○○、
    辛○○，於97年8 月13日送達相對人己○○，於97年8 月27
    日送達相對人丁○○；其後，相對人丙○○、丁○○、己○○、壬○○、辛○○於97年9 月2 日共同具狀向本院提出異
    議，其中相對人丙○○、丁○○、己○○提出異議部分，經
    本院於97年10月1 日命異議人補繳裁判費223,200 元，嗣因
    異議人逾期仍未補正，由本院於97年10月28日以97年度訴字
    第1289號民事裁定，諭知「原告之訴駁回」、「訴訟費用由
    原告負擔」，惟未就系爭抗告事件之訴訟費用究應由何人負
    擔？按何比例負擔？為關於命負擔訴訟費用之裁判；另外相
    對人壬○○、辛○○提出異議部分，經本院於97年10月1 日
    以97年度訴字第1289號民事裁定駁回其等之異議，相對人壬○○、辛○○不服提起抗告，再經臺灣高等法院臺南分院於
    98年1 月22日以97年度重抗字第64號民事裁定諭知「抗告駁
    回」、「抗告訴訟費用由抗告人負擔」，嗣後本院亦無就系
    爭抗告事件之訴訟費用究應由何人負擔？按何比例負擔？為
    關於命負擔訴訟費用之裁判，復經本院依職權調取本院97年
    度訴字第1289號、臺灣高等法院臺南分院97年度重抗字第64
    號卷宗核閱無誤。
  (四)系爭補發支付命令於97年10月14日送達相對人丁○○、壬○○、己○○、辛○○；於97年10月16日送達相對人丙○○；
    其後，相對人丙○○、丁○○、己○○、壬○○、辛○○於
    97年11月3 日共同具狀向本院提出異議，經本院於98年5 月
    21日以98年度訴字第622 號民事裁定，命異議人於裁定送達
    後5 日內補繳裁判費168,400 元，嗣因異議人逾期仍未補正
    ，由本院於98年6 月24日以98年度訴字第622 號民事裁定，
    諭知「原告之訴駁回」、「訴訟費用由原告負擔」，惟亦未
    就系爭抗告事件之訴訟費用究應由何人負擔？按何比例負擔
    ？為關於命負擔訴訟費用之裁判，亦經本院依職權調取98年
    度訴字第622 號卷宗核閱屬實。
  (五)從而，系爭抗告事件之訴訟費用究應由何人負擔？按何比例
    負擔，既無命負擔訴訟費用之裁判存在，揆之前揭說明，異
    議人聲請本院確定其費用額，於法即有未合，不應准許。
五、綜上所述，異議人聲請本院就系爭抗告事件之訴訟費用確定
    其費用額，為無理由，司法事務官駁回異議人之聲請，理由
    雖有不同，惟結論並無二致，仍應予以維持。異議意旨指摘
    原裁定不當，求予廢棄，為無理由，應予駁回。惟異議人日
    後於本院就系爭抗告事件之訴訟費用為訴訟費用之裁判，且
    未於訴訟費用之裁判確定其費用額時，仍得於該裁判有執行
    力後，依民事訴訟法第91條第1 項規定，聲請本院以裁定確
    定其費用額，附此敘明。
六、據上論結，本件異議為無理由，依民事訴訟法第240 條之4
    第3 項，裁定如主文。
中    華    民    國    99    年    6     月    30    日
                   民事第三庭  法  官  伍逸康
以上正本係照原本作成。
如對本裁定抗告須於裁定送達後10日內向本院提出抗告狀，並應
繳納抗告費新臺幣1,000 元整。
中    華    民    國    99    年    6     月    30    日
                               書記官  盧昱蓁

司法院資訊處製作；財團法人民間司法改革基金會備份。
